【裁判字號】    99,台上,6906
【裁判日期】    991104
【裁判案由】    公共危險等罪
【裁判全文】
最高法院刑事判決            九十九年度台上字第六九０六號
上  訴  人  甲○○
選任辯護人  曾柏暠律師
            趙培皓律師
            李合法律師
上  訴  人  乙○○
            丁○○
            丙○○
上列上訴人等因公共危險等罪案件，不服台灣高等法院台南分院
中華民國九十八年七月二十日第二審判決（九十七年度上訴字第
一二七七號，起訴案號：台灣台南地方法院檢察署九十四年度偵
字第一一七六六號、九十五年度偵字第六四二四號），提起上訴
，本院判決如下：
    主  文
上訴駁回。
    理  由
按刑事訴訟法第三百七十七條規定：上訴於第三審法院，非以判
決違背法令為理由不得為之；是提起第三審上訴，應以原判決違
背法令為理由，係屬法定要件；如果上訴理由書狀並未依據卷內
訴訟資料具體指摘原判決不適用何種法則或如何適用不當，或所
指摘原判決違法情事顯與法律規定得為第三審上訴理由之違法情
形不相適合時，均應認其上訴為違背法律上之程式，予以駁回。
上訴人甲○○關於公共危險部分之上訴意旨略以：(一)證人顏芳仕
（經原審判刑確定）於偵查（指轉為污點證人後，下同）及第一
審審理中之證述，關於何時知悉可獲理賠新台幣（下同）二千七
百多萬元，前後證述不一；又稱付七百五十萬元予上訴人乙○○
，卻又稱不知保險公司理賠是否會多於七百五十萬元，這像賭博
一樣，顯與常情不合；另其所證，諸多與事實不符，如：(1)不知
原判決附表（下稱附表）一所示之五張發票係甲○○或陳國慧（
第一審通緝中）要上訴人丙○○製作（事實係顏芳仕要求）。(2)
不知附表二所示之五張發票及包裝明細表係甲○○或陳國慧傳真
予泰安產物保險股份有限公司台南分公司（下稱泰安產物台南分
公司）林志成（事實係顏芳仕製作傳真）。(3)甲○○與伊一同前
往銀行領取一千萬元理賠金並取走（事實係顏芳仕領取後交陳國
慧作為在越南投資用）。(4)另匯二百九十萬元、二百五十萬元、
四十萬元、三十萬元之理賠金予甲○○（事實係二百九十萬元，
為返還投資款，二百五十萬元係付二人共同在越南投資購買機器
之貨款，七十萬元係還支票代墊款）。顏芳仕之證述，顯有諸多
瑕疵，原判決竟予採信，顯然違背證據法則。(二)顏芳仕證稱其提
出現金二百五十萬元，甲○○提出現金四百三十萬元及其父楊志
欽名義之面額七十萬元支票（下稱七十萬元支票），共七百五十
萬元交付乙○○，甲○○之現金係向曾崑裕所借；但就甲○○係
向曾崑裕借款四百三十萬元或三百八十萬元，前後證述不一，且
證人曾崑裕於原審已否認借款予甲○○；原判決就曾崑裕之證述
，未說明何以不足採納，有理由不備之違法。(三)附表二之發票及
包裝明細表中有三份之日期為民國九十三年十月二十一日，在原
判決認定由甲○○傳真予林志成（九十三年九月二十九日）之後
，泰安產物台南分公司何以能接受並承保，實有疑義。原審未予
查明，有證據調查未盡之違法。又原判決就究係由陳國慧或由顏
芳仕與林志成接洽一節，前後認定不一，亦有理由矛盾之違法。
(四)顏芳仕就「傳真信函」（甲○○坦承係其製作傳真予顏芳仕）
之「下表」是否一併被搜索查扣，於偵查中及第一審審理中之證
述不一，甲○○一再辯稱由該「下表」之記載可以證明，「傳真
信函」所載之內容，均與本件無關，「下表」有無被查扣？此與
甲○○之辯解是否可信有關，原審未為查明，有證據調查未盡之
違法。(五)甲○○辯稱有匯款二百萬元投資顏芳仕之福倫有限公司
（下稱福倫公司），證人張玉雪亦證稱有依甲○○之要求匯款予
福倫公司等語。究九十三年六月間，褔倫公司之中國信託商業銀
行股份有限公司西台南分行帳戶（下稱福倫公司帳戶）有無該款
匯入？原審未予查明，遽認甲○○並未投資，有證據調查未盡之
違法等語。乙○○關於公共危險部分之上訴意旨略以：(一)原判決
僅以顏芳仕證稱乙○○要求七百五十萬元，其給付現金六百八十
萬元及七十萬元支票等語，即為乙○○不利之認定。但上開款項
是否係詐騙所得不法利益之分配？何以乙○○可以在理賠金未發
放前先行取得？又顏芳仕證稱不知保險公司理賠是否會多於七百
五十萬元，這像賭博一樣等語，顯不符常情，原判決未予究明，
竟予採信，有違證據法則。(二)甲○○、顏芳仕、陳國慧、上訴人
丁○○等人就縱火詐騙保險理賠金計劃周詳，則由乙○○或由其
他人作公證理算，有何差異？其等何需乙○○參與本件之謀議？
乙○○係於何時、何地參與謀議？乙○○有何把握能爭取到保險
公司之理賠？付乙○○七百五十萬元，係依何標準計算，何以乙
○○能獲得高達理賠金百分之二七．二七之利益？原審均未詳查
，亦未依乙○○聲請對顏芳仕為詰問，遽行判決，顯屬違法等語
。丁○○關於公共危險部分之上訴意旨略以：(一)顏芳仕於偵查中
均未提及丁○○有參與本件謀議或知悉要縱火詐領理賠金，於第
一審審理中更證稱未和丁○○談理賠金分配比例等語，又顏芳仕
為福倫公司投火災保險時，丁○○尚未到該公司任職，事發後亦
未參與申請保險理賠事宜，原判決僅以顏芳仕所製作之「保險金
分配表」，即認丁○○有分得四十六萬八千五百十八元，但並未
說明丁○○有收受上開款項之證據，亦未說明丁○○就本件犯行
有共同犯意聯絡之理由，有採證違背證據法則及判決理由不備之
違法。(二)顏芳仕於偵查中係證稱與甲○○、陳國慧討論由陳國慧
執行縱火等語，其並未提及丁○○，嗣於第一審審理中證稱：「
事前討論這件事情時，他（指丁○○）有在場」等語，前後證述
不一；又顏芳仕證稱商討後要丁○○在距福倫公司二百公尺之高
速公路旁，接應陳國慧等語，但福倫公司距高速公路有六百公尺
，丁○○如何接應陳國慧？再顏芳仕證稱被搜索扣押後，為答辯
「保險金分配表」上，「蔡」、「楊」、「顏」、「國」、「慧
」等之簡稱，乃要丁○○委託友人製作「楊雄、劉國立、蔡科」
等三人之名片等語，但何以為掩飾五人而僅製作三人之名片？顏
芳仕證述諸多瑕疵，原審未為詳查，遽採為不利丁○○之認定，
有證據調查未盡之違法。(三)「福倫費用一覽表」係顏芳仕所製作
，丁○○事先並不知情，以為係福倫公司之內帳，與逃漏稅有關
，因而在電話中提及「那個詐欺罪部分、稅的部分，可能是一定
要罰了，問題是內帳被翻走了」、「當初那些福倫費用一覽表」
等語，且丁○○於對話中全未提及縱火詐領保險金之事，原審未
為詳查，竟以有上開對話之通訊監察譯文為不利丁○○之認定，
有證據調查未盡之違法。(四)證人蔡啟明已證稱係於九十三年十二
月二十五日晚上約十二點與丁○○、同事等多人聚餐，丁○○於
翌日（同月二十六日，即案發當日）早上大約快接近二點時接到
電話後離開等語，則丁○○自不可能於案發當日上午一時許至福
倫公司旁之高速公路接應陳國慧，原判決就上開有利之證述，未
說明何以不足採納，有理由不備之違法。(五)丁○○辯稱縱認其有
參與搬運張羅物品放置於福倫公司廠房內，依此情節，其僅係幫
助他人犯罪之意思而參與構成要件以外之行為，應僅係幫助犯等
語，原判決就此辯解未說明何以不足採納，有理由不備之違法等
語。丙○○關於違反商業會計法部分之上訴意旨略以：顏芳仕、
陳國慧於九十三年五、六月間，將丙○○所有約值二百九十一萬
一千元之電子板等物品，載至福倫公司廠房內放置，嗣於發生火
災後，顏芳仕、陳國慧要求丙○○開立為大企業有限公司（下稱
為大公司）如附表一編號1至4，總值為七百七十萬元之發票，並
告知超過部分，日後會陸續向為大公司進貨，就當作將來買賣預
先開立發票。丙○○開給上開發票，並無不實登載之故意，亦不
知顏芳仕會作為申請保險理賠之用，否則何以丙○○並未分配到
任何理賠金？原判決就丙○○上開有利之辯解，未說明何以不足
採納，有理由不備之違法等語。
惟查：原判決綜合全案證據資料，本於事實審法院職權推理之作
用，認定上訴人等有原判決事實欄所載犯行。因而維持第一審依
刑法修正前之牽連犯關係從一重論處甲○○、乙○○、丁○○共
同放火燒燬現未有人所在之他人所有建築物未遂罪刑（甲○○處
有期徒刑陸年陸月，乙○○處有期徒刑陸年，丁○○處有期徒刑
參年貳月），及維持第一審關於論處丙○○商業負責人，共同以
明知為不實之事項，而填製會計憑證罪刑部分（處有期徒刑壹年
陸月，減為有期徒刑玖月，丙○○另被訴放火及預備放火部分，
經原審判決無罪確定）之判決，駁回上訴人等及檢察官在第二審
之上訴，已詳敘其調查證據之結果及證據取捨並認定事實之理由
；所為論斷，均有卷存證據資料可資覆按。從形式上觀察，原判
決並無違背法令之情形。復按：（一）原判決於理由欄以上訴人
等之部分供述（均坦承福倫公司有向原判決事實欄所載之三家保
險公司投保商業火災險，嗣發生火災，獲得合計二千七百五十萬
零四百八十一元之理賠金等情），福倫公司帳戶存摺，證人保全
公司經理吳三和於第一審審理中之證述，台南縣消防局火災原因
調查報告書等證據，說明本件福倫公司仁德廠火災係人為縱火，
福倫公司並因火災獲得上開理賠金之理由（原判決正本第九頁、
第四十三頁至第四十四頁）。經核原判決此部分之論斷，俱與卷
內資料相符。（二）原判決於理由欄依憑甲○○之部分供述，顏
芳仕於偵查中及第一審審理中之證述，在顏芳仕住處扣得之「福
倫費用一覽表」、「保險金分配表」（以上，為顏芳仕製作）、
甲○○書寫而傳真予顏芳仕之「傳真信函」、福倫公司帳戶存摺
之記載內容，原審勘驗筆錄（就甲○○、顏芳仕二人提領一千萬
元之監視錄影光碟為勘驗），附表一之發票（存於鼎耀保險公證
人有限公司「下稱鼎耀公司」）公證理算案卷內），附表二之發
票及包裝明細表（在甲○○、乙○○、顏芳仕處均有查扣）等各
項證據資料，詳為說明甲○○有原判決事實欄所載之犯行理由。
並就甲○○否認犯罪辯稱：「傳真信函」有二張，尚有一張「下
表」，係記載其他投資案事宜，與本案無關；伊有陪同顏芳仕至
銀行領取一千萬元，但領取後由顏芳仕交給陳國慧，並非由伊取
得，顏芳仕匯給之二百九十萬元，係返還伊投資福倫公司之款項
，二百五十萬元係作二人在越南投資購買機器用，七十萬元係返
還伊代墊之支票款；又伊僅借給顏芳仕七十萬元支票，作為向乙
○○洽購鼎耀公司理算報告費用，並未另提出現金四百三十萬元
與顏芳仕提出現金二百五十萬元，共七百五十萬元交付乙○○等
諸多辯解（甲○○於原審之辯解，詳原判決正本第九頁至第十四
頁），認如何與事實不符而非可採等情，逐一加以指駁（原判決
正本第二十二頁至第四十三頁、第五十三頁至第五十七頁、第五
十九頁至第七十一頁）；經核原判決並無採證違背證據法則、證
據調查未盡、判決理由不備及理由矛盾之違法。又原判決於理由
欄內已依顏芳仕之證述，證人即精彩企業有限公司（下稱精彩公
司）負責人郭凌凌於第一審審理中之證述，說明並無福倫公司與
精彩公司配合代工交易事宜，「傳真信函」上所載「下表」無從
據為有利甲○○認定之理由（原判決正本第三十七頁至第三十八
頁）；另於理由欄另說明證人張玉雪之證述及甲○○提出之匯款
單、存摺影本等，均不足以認定甲○○有投資福倫公司三百萬元
之理由（原判決正本第七十頁）；原審因而不就「傳真信函」是
否確有「下表」，及福倫公司帳戶於九十三年六月間（甲○○所
指投資時間）之交易明細，為無益之調查，難指違法。甲○○上
訴意旨(一)(四)(五)無非就原審採證認事職權之適法行使及原判決已明
白論斷之事項，重為事實上之爭執，俱非適法之第三審上訴理由
。（三）原判決於理由欄已詳為說明顏芳仕所證與甲○○共同付
七百五十萬元予乙○○，甲○○辯稱顏芳仕僅向其借用七十萬元
支票作為洽購鼎耀公司理算報告之對價云云，不足為採之所憑證
據及理由（原判決正本第五十九頁至第六十八頁）；至甲○○四
百三十萬元現金從何來，為屬枝節，證人曾崑裕縱否認甲○○曾
向其借款等語，並不足以推翻原判決所為上開認定，原判決就此
未特別於理由欄內說明，尚難指有理由不備之違法。另原判決於
理由欄亦詳為說明附表二所示之發票及包裝明細表係顏芳仕偽造
後交予甲○○，而由甲○○或陳國慧於九十三年九月二十八日或
二十九日傳真予林志成，甲○○並代繳保險費用八千元，甲○○
辯稱上開發票及包裝明細表與其無關云云，認非可採之理由（原
判決正本第五十三頁至第五十七頁）；至上開發票及包裝明細有
三份日期（係九十三年十月二十一日）在上開傳真日之後，何以
泰安產物台南分公司仍接受並承保，此與原判決所為上開認定無
關，原審自無庸就此為調查。甲○○上訴意旨(二)(三)執此指摘，非
適法之上訴理由。（四）原判決於理由欄依憑乙○○之部分供述
，顏芳仕於偵查及第一審審理中之證述，證人鼎耀公司職員邱書
啟於偵查及第一審審理中之證述，中國產物保險股份有限公司（
現改為兆豐產物保險股份有限公司）台南分公司（下稱中國產物
台南分公司）職員簡日炎於偵查中及魏燕珠於第一審審理中之證
述，扣案之「福倫費用一覽表」、「保險金分配表」等各項證據
資料，詳為說明乙○○建議福倫公司向中國產物台南分公司投保
，於火災後並向該公司爭取辦理福倫公司仁德廠火災理算業務，
又於福倫公司受理賠前收受顏芳仕、甲○○交付之七百五十萬元
，乙○○有原判決事實欄所載犯行之理由。並就乙○○否認犯罪
辯稱：火災發生後，承保之保險公司找何家保險公證公司處理，
非伊能掌控，伊如何能事先知會或與甲○○、顏芳仕等人為犯意
聯絡？又伊僅向顏芳仕收取七十萬元之理算報告對價云云（乙○
○於原審之辯解，詳原判決正本第十四頁至第十六頁），認如何
與事實不符而非可採等情，逐一加以指駁（原判決正本第四十四
頁至第四十九頁、第五十七頁至第六十八頁）。經核原判決採證
認事並無違背證據法則。又原判決並非僅憑顏芳仕之證述即為不
利乙○○之認定。另本件福倫公司火災後能獲取多少理賠金，與
乙○○之公證理賠報告至有關係，乙○○要從中獲得多少利益及
顏芳仕、甲○○等應於何時付給，均屬其等間約定之事項，與原
判決所為乙○○有上開犯行之認定無關。另原審審判長於審判期
日已命顏芳仕立於證人之地位，具結後為證述，並依法進行詰問
，乙○○之選任辯護人亦對顏芳仕為詰問，有審判筆錄可稽（原
審卷(二)第二二三頁至第二二八頁），原審所踐行之訴訟程序於法
並無不合。乙○○上訴意旨(一)(二)或係就原審採證認事職權之適法
行使及原判決已明白論斷之事項，重為事實上之爭執，或係未依
卷內為具體之指摘，俱非適法之第三審上訴理由。（五）原判決
依憑丁○○之部分供述，顏芳仕於偵查及第一審審理中之證述，
林志成於第一審審理中之證述，丁○○與甲○○、林志成間之通
訊監察譯文（丁○○依甲○○之指示以電話通知林志成前往台南
市○○街一同商談檢察官訊問事宜），丁○○與顏芳仕間之通訊
監察譯文（顏芳仕要丁○○製作「楊雄、蔡科、劉國立」等人之
簡體字名片），丁○○與不詳男子間之通訊監察譯文（丁○○提
及福倫公司內帳被查扣、「福倫費用一覽表」等），「福倫費用
一覽表」、「保險金分配表」等各項證據，詳為說明丁○○有原
判決事實欄所載犯行之理由，並就丁○○否認上開犯罪辯稱：顏
芳仕對伊有無參與本件協議，係在工廠附近或高速公路旁接應陳
國慧等，前後證述不一；「福倫費用一覽表」、「保險金分配表
」均係顏芳仕製作，伊並未獲取任何利益；伊係與「國會」者非
陳國慧提及福倫公司內帳被查扣，但並未提及本件縱火詐領保險
金，不能以此認其知情；丁○○僅受顏芳仕之託製作「楊雄、蔡
科、劉國立」之名片，但不知其用途等云云（丁○○於原審之辯
解，詳如原判決正本第十六頁至第十八頁），認如何與事實不符
，逐一加以指駁；復說明蔡啟明所證於案發前一晚與丁○○等人
聚餐，丁○○於翌日上午近二時先行離開等語，不足為有利丁○
○認定之理由（原判決正本第二十三頁至第二十四頁、第二十五
頁至二十六頁、第二十九頁至第三十頁、第七十一頁至第七十三
頁）；經核原判決並無違背證據法則、證據調查未盡、判決理由
不備及理由矛盾之違法。丁○○上訴意旨(一)至(四)無非係就原審採
證認事職權之適法行使及原判決已明白論斷之事項，重為事實之
爭執，俱非適法之上訴理由。（六）依原判決之認定，丁○○係
基於與甲○○、顏芳仕、乙○○、陳國慧等人共同以縱火燒燬福
倫公司仁德廠房詐領保險金之犯意加入，其與陳國慧負責五部中
古塑膠射出成型機（丁○○加入時已放置在福倫公司廠房內）以
外之其他生財器具作為放火之標的，並於陳國慧縱火時予以接應
，其可獲分配百分之三之不法利益等情，因認丁○○與甲○○等
人有共同犯罪之犯意聯絡及行為分擔，就本件全部犯行應負共同
正犯之罪責；經核原判決之論斷於法並無不合。原判決雖未就丁
○○所辯其係幫助犯特別說明不足取，尚難謂有理由不備之違法
。丁○○上訴意旨(五)殊非適法之上訴理由。（七）原判決於理由
欄依憑丙○○於偵查中之部分自白，顏芳仕於偵查及第一審審理
中之證述，證人即施世昆（為大公司名義負責人）、魏燕珠於第
一審審理中之證述，鼎耀公司之公證理算報告書、財政部台灣省
南區國稅局台南市分局九十四年八月十七日南區國稅南市三字第
0940010715號函等各項證據資料，詳為說明丙○○有原判決事實
欄所載犯行之理由，並就丙○○否認犯罪辯稱：伊將約值二百九
十一萬一千元之電子板等物品，載至福倫公司仁德廠房內放置，
發生火災後，顏芳仕、陳國慧告知寄放之貨全遭燒光，要伊按附
表一編號1至4之明細開立發票，並告知超過部分，以後再向為大
公司進貨，就當作未來買賣預先開立發票，伊乃應允而開立上開
四紙發票，不知顏芳仕等人係縱火詐領保險理賠金，主觀上並無
業務上登載不實之犯意云云，認非可採，予以指駁（原判決正本
第四十九頁至第五十三頁）；經核原判決並無理由不備之違法。
丙○○上訴意旨係就原審採證認事職權之適法行使及原判決已明
白論斷之事項，重為事實上之爭執，非適法之第三審上訴理由。
至上訴人等其他上訴意旨所指各節，俱未依據卷內訴訟資料，具
體指摘原判決有何違背法令之情形，核與法律規定得為第三審上
訴理由之違法情形不相適合。綜上，應認甲○○、乙○○、丁○
○就公共危險部分及丙○○就違反商業會計法部分之上訴俱違背
法律上之程式，均予駁回。又上訴人等上開得上訴部分，其等之
上訴為不合法，本院由程序上予以駁回，對於牽連所犯之刑法第
三百三十九條第一項詐欺取財部分，屬刑事訴訟法第三百七十六
條第四款之案件，不得上訴於第三審法院，自無從適用審判不可
分原則，併為實體上審判；其等此部分之上訴應不合法，併予駁
回。
據上論結，應依刑事訴訟法第三百九十五條前段，判決如主文。
中    華    民    國  九十九  年   十一   月    四    日
                      最高法院刑事第七庭
                          審判長法官  林  永  茂  
                                法官  蘇  振  堂  
                                法官  林  立  華  
                                法官  蔡  國  在  
                                法官  陳  春  秋  
本件正本證明與原本無異
                                      書  記  官  
中    華    民    國  九十九  年   十一   月   十一   日
                                                      K

司法院資訊處製作；財團法人民間司法改革基金會備份。
